【裁判字號】    99,訴,812
【裁判日期】    990720
【裁判案由】    毒品危害防制條例
【裁判全文】
臺灣臺中地方法院刑事判決               99年度訴字第812號
公  訴  人  臺灣臺中地方法院檢察署檢察官
被      告  甲○○
選任辯護人  林伸全律師
上列被告因毒品危害防制條例案件，經檢察官提起公訴 (99年度
偵字第192、1627號)，本院判決如下：
    主    文
甲○○犯如附表所示之罪，各處如附表所示之刑(含主刑及從刑)
。應執行有期徒刑拾貳年，未扣案之行動電話壹支(含SIM卡壹張
，搭配門號0000000000號）沒收，如全部或一部不能
沒收時，追徵其價額或以其財產抵償之；未扣案之販賣毒品所得
財物新臺幣捌仟捌佰元沒收，如全部或一部不能沒收時，以其財
產抵償之。
    犯罪事實
一、甲○○前於民國93年間因施用毒品案件，經本院以93年度訴
    字第1075號判處有期徒刑11月、9月，應執行有期徒刑1年6
    月確定；同年又因違反毒品危害防制條例、竊盜等案件，經
    本院分別以93年度訴字第2330號判處有期徒刑1年8月、1年2
    月，應執行有期徒刑2年8月確定、以93年度訴字第2649號判
    處有期徒刑1年2月、1年，應執行有期徒刑2年確定及以93年
    度易字第2530號判處有期徒刑8月確定，上開5罪經合併定應
    執行有期徒刑5年3月確定，嗣經依中華民國96年罪犯減刑條
    例減刑並合併定應執行有期徒刑3年6月確定，與上開應執行
    有期徒刑1年6月接續執行，於97年8月7日假釋交付保護管束
    ，復因撤銷假釋，應入監執行殘刑1年1月又9日，現仍執行
    中(於本案不構成累犯)。
二、甲○○仍未能悔改，明知海洛因、甲基安非他命均具成癮性
    、濫用性及對社會危害性，分別係經行政院衛生署公告列為
    毒品危害防制條例第2條第2項第1款、第2款之第一級、第二
    級毒品，均不得持有、販賣，為獲取利益，於上開假釋期間
    內，竟基於販賣第一級毒品海洛因、第二級毒品甲基安非他
    命牟利之犯意，先行向真實姓名年籍均不詳之成年人買入不
    詳數量供以販賣用之海洛因、甲基安非他命後，再以其所有
    門號0000000000號行動電話，作為對外聯繫販賣海洛因、甲
    基安非他命交易時間、地點、金額等事宜之聯絡工具，先後
    於下述時間、地點進行海洛因或甲基安非他命買賣交易，而
    以高於進價之價格，將海洛因或甲基安非他命交付予下述購
    買毒品之人，為下述犯行：
  (一)於98年6月25日晚間8時5分8秒許、8時27分41秒許，以其所
    有門號0000000000號行動電話與陳晉興(綽號阿草)所持用門
    號0000000000號行動電話聯繫後，雙方於電話中，以「一對
    情侶」代表購買海洛因及甲基安非他命各1小包，藉此約定
    購買海洛因及甲基安非他命之事宜。其後，甲○○即於同日
    晚間8時30分許，在其當時位在臺中市○○路上之租屋處附
    近，各以新臺幣 (下同)1,000元之代價，販賣第一級毒品海
    洛因及第二級毒品甲基安非他命各1小包予陳晉興。
  (二)於98年7月1日下午6時58分21秒，以其所有門號0000000000
    號行動電話與游春安(綽號阿安)所持用門號0000000000號行
    動電話聯繫後，雙方於電話中，以「七仔」代表海洛因、以
    「一個」、「一半」分別代表1,000元、500元之海洛因價格
    ，藉此約定交易毒品事宜。其後，甲○○即於同日晚間7時1
    0分許，在臺中市○○路與松竹路之交岔路口，以500元之代
    價，販賣第一級毒品海洛因1小包予游春安。
  (三)於98年7月5日上午10時7分36秒，以其所有門號0000000000
    號行動電話與游春安(綽號阿安)所持用門號0000000000號行
    動電話聯繫後，雙方於電話中，以「一個」代表1, 000元之
    海洛因價格、以「太平國小靠中華路之天橋」代表交易地點
    即臺中市太平國小旁之天橋下，藉此約定交易毒品事宜。其
    後，甲○○即於同日上午10時20分許，在臺中市太平國小旁
    之天橋下，以1,000元之代價，販賣第一級毒品海洛因1小包
    予游春安。
  (四)於98年7月10日上午11時36分16秒、11時50分46秒，以其所
    有門號0000000000號行動電話與游春安(綽號阿安)所持用門
    號0000000000號行動電話聯繫後，雙方於電話中，以「家樂
    褔」代表交易地點即臺中市○○路上之家樂福大賣場，藉此
    約定交易毒品事宜。其後，甲○○即於同日中午12時15分許
    ，在臺中市○○路上之家樂褔大賣場，以1,000元之代價，
    販賣第一級毒品海洛因1小包予游春安，然因當時游春安並
    未給付購買毒品之價金，甲○○遂再於同日下午1時40分29
    許，以其所有上揭行動電話與游春安所持用上揭行動電話聯
    繫，雙方並於電話中以「河南路跟甘肅路的工地」代表游春
    安位在臺中市○○路與甘肅路交岔口之工作地點，待雙方聯
    繫妥當後，甲○○隨即於同日下午2時許，至上開地點向游
    春安收取當日販賣第一級毒品海洛因之對價1,000元。
  (五)於98年7月7日上午8時45分14秒、9時27分29秒，以其所有門
    號0000000000號行動電話與連淑芳(綽號小芳)所持用門號00
    00000000號行動電話聯繫後，雙方於電話中，以「半斤之茶
    米」代表1,000元之海洛因價格；以「水湳派出所」、「天
    橋右轉進去10公尺左邊有1家泡沫紅茶」代表交易地點即臺
    中市水湳地區○○○○○路與中清路交岔路口天橋邊之泡沫
    紅茶店，藉此約定交易毒品事宜。其後，甲○○於同日中午
    約12時許，在臺中市水湳地區○○○○路與中清路交岔路口
    天橋邊之泡沫紅茶店與連淑芳見面後，即將連淑芳帶往偏僻
    之地點，以1,000元之代價，販賣第一級毒品海洛因1小包予
    連淑芳。
  (六)於98年7月5日下午6時55分15秒、6時57分39秒，以其所有門
    號0000000000號行動電話與陳松志【綽號松仔(臺語發音)】
    之住家電話00-0000000號聯繫後，雙方於電話中以「一樣」
    代表海洛因1小包；以「國小那邊」代表交易地點即臺中市
    西屯區大鵬國小，藉此約定交易毒品事宜。其後，甲○○即
    於同日晚間8時多許，在臺中市西屯區之大鵬國小，以1,000
    元代價，販賣第一級毒品海洛因1小包予陳松志。
  (七)於98年7月8日晚間10時46分2秒許，以其所有門號000000000
    0號行動電話接獲陳松志【綽號松仔(臺語發音)】以公用電
    話00-00000000號之來電後，雙方於電話中，以「拿二」、
    「1300」代表陳松志欲以1,300元向甲○○購買海洛英2小包
    ，藉此約定交易毒品事宜。其後，甲○○即於同日晚間約11
    時許，在臺中巾中山路與中華路之交岔路口，以1,300元之
    代價，販賣第一級毒品海洛因2小包予陳松志。
  (八)於98年7月10日晚間11時16分48秒、11時24分58秒，以其所
    有門號0000000000號行動電話與丁○○(綽號阿花)所持用門
    號0000000000號行動電話聯繫後，雙方於電話中，以「1500
    」、「一張」分別代表1,500元、1,000元之甲基安非他命價
    格；以「國小後門」代表交易地點即臺中市○○○○路附近
    之萬和國中後門即交易地點，藉此約定毒品交易事宜。其後
    ，甲○○於翌日即98年7月11日凌晨0時4分35秒，與丁○○
    通話完畢後，在臺中市萬和國中之後門，以1,000元之代價
    販賣第二級毒品甲基安非他命予丁○○。
  甲○○於前揭犯罪實行中，因警方據報查知甲○○涉嫌販賣海
  洛因、甲基安非他命之情事，自98年6月25日起至98年7月23日
  止，依通訊保障及監察法之規定，對其所有門號0000000000號
  行動電話實施通訊監察，並於98年12月8日、98年12月30日至
  臺灣臺中看守所提訊甲○○，而查悉上情。
三、案經臺中縣警察局移請臺灣臺中地方法院檢察署檢察官偵查
    起訴。
    理    由
一、有關證據能力部分：
(一)按被告以外之人 (包括證人、鑑定人、告訴人、被害人及共
    同被告等)於審判外之陳述雖不符刑事訴訟法第159條之1至
    之4等4條之規定，而經當事人於審判程序同意作為證據，法
    院審酌該言詞陳述或書面陳述作成時之情況，認為適當者，
    亦得為證據；當事人、代理人或辯護人於法院調查證據時，
    知有刑事訴訟法第159條第1項不得為證據之情形，而未於言
    詞辯論終結前聲明異議者，視為有前項之同意，同法第159
    條之5定有明文。立法意旨在於傳聞證據未經當事人之反對
    詰問予以核實，原則上先予排除。惟若當事人已放棄反對詰
    問權，於審判程序中表明同意該等傳聞證據可作為證據；或
    於言詞辯論終結前未聲明異議，基於尊重當事人對傳聞證據
    之處分權，及證據資料愈豐富，愈有助於真實發見之理念，
    且強化言詞辯論主義，使訴訟程序得以順暢進行，上開傳聞
    證據亦均具有證據能力。證人陳晉興、游春安、連淑芳、陳
    松志、丁○○於警詢、偵訊時所為之陳述，對被告而言，性
    質上均屬傳聞證據，惟經被告、選任辯護人於本院準備程序
    時同意引為審判期日調查之證據，且經本院審理時予以提示
    並告以要旨，經公訴人、被告及選任辯護人表示意見，均未
    於言詞辯論終結前聲明異議，本院審認上開證據作成時之情
    況，應無違法取證或不當情事，與本案待證事實間復具有相
    當之關聯性，以之作為證據應屬適當，依刑事訴訟法第159
    條之5規定，自有證據能力。
(二)次按通訊監察錄音之譯文，僅屬依據監聽錄音結果予以翻譯
    之文字，固具文書證據之外觀，但實際上仍應認監聽所得之
    錄音帶或光碟，始屬調查犯罪所得之證物；刑事訴訟法第16
    5條之1第2項所稱之證物，如其蒐證程式合法，並經合法調
    查，自具證據能力。因此檢察官如提出通訊監察錄音之譯文
    為其證據方法，實乃以其監聽所得之錄音帶或光碟，為調查
    犯罪所得之證物，法院本應依刑事訴訟法第165條之1所列之
    方法調查，以判斷該錄音帶或光碟是否與通訊監察錄音之譯
    文相符。而監聽錄音製作之譯文，雖通常為偵查犯罪機關單
    方面製作，然若被告或訴訟關係人對其真實性並無爭執，經
    法院於審判期日提示譯文供當事人辨認、表示意見並為辯論
    者，程序自屬適法(最高法院95年度臺上字第295號、94年度
    臺上字第4665號判決意旨參照)。本案被告甲○○涉犯毒品
    危害防制條例第4條第1項、第2項之販賣第一級、第二級毒
    品罪，均屬最輕本刑為3年以上有期徒刑之罪，屬得核發通
    訊監察書之範圍，且警察機關執行本案之通訊監察，係依據
    本院所核發之通訊監察書，此有本院98年度聲監字第688號
    及附表各1份【監聽電話門號0000000000號，監聽期間98年6
    月25日至98年7月23日，見臺灣臺中地方法院檢察署98年度
    他字第4440號卷(下稱他字卷)第149至151頁】、通訊監察譯
    文各1份(見他字卷第148頁、第173頁、第186-1頁、第198至
    199頁、第222至223頁)在卷可憑，本案對於被告或其他相關
    人等所使用之電話實施通訊監察，自屬合法。是執行監聽機
    關對被告使用之電話實施通訊監察之結果，就上開電話中之
    通話內容，轉譯為卷附通訊監察譯文表，被告及其選任辯護
    人於本院準備程序及審理中均不爭執上開譯文內容之真實性
    ，且經本院於審判期日依法踐行提示上開監聽譯文之調查證
    據程序，本案卷附上開通訊監察譯文表及通訊監察錄音光碟
    片、錄音帶，自均有證據能力。
(三)再傳聞法則乃對於被告以外之人於審判外之言詞或書面陳述
    而為之規範。本案判決以下引用之其餘非供述證據，無刑事
    訴訟法第159條第1項規定傳聞法則之適用，與本案待證事實
    具有自然之關聯性，且無證據證明係公務員違法取得之物，
    依法自得作為證據。
二、認定犯罪事實所憑之證據及理由：
(一)訊之被告甲○○對於上揭犯罪事實，業於偵訊及本院審理時
    坦認不諱【見臺灣臺中地方法院檢察署99年度偵字第192號
    卷 (下稱偵字第192號卷)第5至7頁、本院卷第34頁、第88頁
    】，核與證人陳晉興(見他字卷第182至183頁、第189-1至19
    0頁)、游春安(見他字卷第195至197頁、第207至209頁)、連
    淑芳(見他字卷第142至144頁、第153至154頁)、陳松志 (見
    他字卷第169至170頁、第176-1至178頁)、丁○○(見他字卷
    第220至221頁、第229頁)於警詢、偵訊時證述以渠等所持用
    行動電話與被告所有行動電話相互聯絡交易毒品海洛因、甲
    基安非他命之情節相符。而上揭證人等與被告皆無怨隙，此
    觀諸被告於警詢、偵訊及本院審理中均未供述與上揭證人間
    有何積怨自明，渠等應不致甘冒偽證罪責而嫁禍被告致虛偽
    陳述其毒品來源之必要，且渠等前後所證，大致相符，堪信
    渠等上開所述應非虛言。
(二)此外，並有證人陳晉興、游春安、陳松志、丁○○、連淑芳
    指認被告之犯罪嫌疑人指認紀錄表各1份(見他字卷第146至1
    47頁、第171至172頁、第185至186頁、第200至201頁、第22
    4至225頁)，及被告所持用門號0000000000號行動電話之本
    院98年度聲監字第688號通訊監察書及附表1份(見他字卷149
    至151頁)、通訊監察譯文各1份(見他字卷第148頁、第173頁
    、第186-1頁、第198至199頁、第222至223頁)在卷可參。而
    上開通訊監察譯文，雖因雙方未明示購買毒品海洛因、甲基
    安非他命，無法直接證明被告與上揭證人等是否有確實完成
    毒品海洛因之交易，惟衡之海洛因為第一級毒品、甲基安非
    他命屬第二級毒品，無論持有、施用、販賣，均屬違法行為
    ，為治安機關所嚴查，此為眾所週知之事實，毒品交易均於
    隱密下進行，其以通訊聯絡亦鮮有明白直接以「毒品」、「
    海洛因」、「甲基安非他命」等名稱或相近之用語稱之，都
    以暗語或彼此已有默契之含混語意而為溝通，因此，依上開
    通訊監察譯文，雖未見雙方明言購買毒品之說詞，惟依上揭
    證人等證述分別有向被告購買毒品海洛因或甲基安非他命之
    證詞，並參酌其通訊之內容，足徵上揭證人等證述確與被告
    有交易毒品海洛因、甲基安非他命之情節尚非憑空虛捏，應
    堪採信。又比對前揭門號0000000000號行動電話通訊監察譯
    文與證人陳晉興、游春安、陳松志、丁○○、連淑芳之證述
    ，均有相當之關聯性，足以補強上揭證人之證詞，而擔保其
    等前開所稱向被告購買毒品海洛因、甲基安非他命之真實性
    。據上事證，益徵上揭證人陳晉興、游春安、陳松志、丁○○、連淑芳證述曾於上述時間，以其等所持用之行動電話與
    被告所有行動電話聯絡，並相約交易毒品海洛因、甲基安非
    他命之證述應屬真實可信。
(三)按販賣毒品之所謂販賣行為，係行為人基於營利之目的，而
    販入或賣出毒品而言。販賣毒品者，其主觀上須有營利之意
    圖，且客觀上有販賣之行為，即足構成，至於實際上是否已
    經獲利，則非所問。即於有償讓與他人之初，係基於營利之
    意思，並著手實施，而因故無法高於購入之原價出售，最後
    不得不以原價或低於原價讓與他人時，仍屬販賣行為。必也
    始終無營利之意思，縱以原價或低於原價有償讓與他人，方
    難謂為販賣行為，而僅得以轉讓罪論處(最高法院93年度臺
    上字第165號判決意旨參照)。而販賣海洛因、甲基安非他命
    既係違法行為，當非可公然為之，亦無公定價格，係可任意
    分裝增減份量，且每次買賣之價格、數量，亦隨時依雙方之
    關係深淺、資力、需求量、對行情之認知、來源是否充裕、
    查緝是否嚴緊、購買者被查獲時供述購買對像之可能風險之
    評估等因素，而異其標準，機動調整，非可一概論之。本案
    雖未扣得被告販賣予證人陳晉興、游春安、陳松志、連淑芳
    之海洛因、販賣予證人陳晉興、丁○○之甲基安非他命，證
    人陳晉興、游春安、陳松志、連淑芳、丁○○亦不知被告販
    入海洛因、甲基安非他命之成本、交付之數量如何，是販賣
    之利得，除非經被告詳細供出各次所販賣之毒品之進價及售
    價，且數量俱臻明確外，實難察得其交易實情，惟毒品均量
    微價高，且依一般社會通念以觀，販賣行為在通常情形下均
    係以牟利為其主要誘因及目的，販賣者從價差或量差中牟利
    ，方式雖異，然其販賣行為在意圖營利則屬同一。從而，舉
    凡其有償交易，除足反證其確另基於某種非圖利本意之關係
    外，通常尚難因無法查悉其販入價額作為是否高價賣出之比
    較，諉無營利之意思，阻卻販賣犯行之追訴。復衡以近年來
    毒品之濫用，危害國民健康與社會安定日益嚴重，治安機關
    對於販賣或施用毒品之犯罪行為，無不嚴加查緝，各傳播媒
    體對於政府大力掃毒之決心亦再三報導，已使毒品不易取得
    且物稀價昂。被告與上揭證人間並無特別之親屬情誼，上揭
    證人等均證述分別向被告購買海洛因、甲基安非他命時，均
    有交付金錢而均屬有償之行為，又被告於行為時為年逾50歲
    之成年人，曾因施用毒品案件經本院判處罪刑確定 (見卷附
    臺灣高等法院被告前案紀錄表)，對於販賣毒品之重刑實知
    之甚詳，如無相當利潤可圖，豈有甘冒遭受重刑之風險，而
    將海洛因、甲基安非他命以販入價格轉販賣或無償轉讓他人
    之理？被告販賣毒品海洛因、甲基安非他命予上揭證人等，
    其主觀上顯係基於營利之販賣意圖而為毒品之提供行為至明
    。
(四)綜上所述，本案事證明確，被告各次販賣海洛因、甲基安非
    他命之犯行，均堪認定，應予依法論科。
三、論罪量刑之理由：
(一)按毒品危害防制條例第4條於98年5月20日公佈修正，於同年
    月22日施行；又法規之制定與法規之修正，如有特定生效日
    之必要者，依中央法規標準法第14條或第20條第2項準用第
    14條之規定，應分別特定其施行日期。法規制定或前次修正
    基於特殊因素所特定之施行日期，並不適用於日後修正或再
    次修正之條文。又法律之制定或修正，若未明定施行日期者
    ，中央法規標準法雖未規定應自何時生效，然法律既經制定
    或修正並經總統公佈，自應依一般原則，自公佈日起算至第
    3日發生效力。至於92年7月9日修正公佈之毒品危害防制條
    例第36條規定：「本條例自公佈後六個月施行。」其立法理
    由係謂：「依修正草案第2條第3項規定，法務部需會同衛生
    署成立審議委員會每3個月定期檢討調整毒品之分級及品項
    ，而本次新增第四級毒品，有需要在新法施行前先經該審議
    會檢討後再調整公佈，爰預留6個月緩衝期，以利處理。依
    本條例新修正之規定，有必要再訂定相關子法及修正相關法
    規，以配合本條例之施行，故亦有需要預留適當緩衝期，以
    利訂頒相關子法及相關法規之配合修正。」故該條規定，顯
    係因應該次修正之需，始預留適當之緩衝期。而本次之修正
    並未定有施行日期之特別規定，且亦未明示係基於何特殊因
    素而修正，自不能適用92年7月9日修正公佈之毒品危害防制
    條例第36條自公佈後6個月施行之規定 (司法院98年6月29日
    院台廳刑一字第0980014643號函參照)。本案被告甲○○前
    揭犯行，均在前開修法施行之後所為，並無新舊法比較問題
    ，應適用現行 (即修正後)毒品危害防制條例之規定，先予
    敘明。
(二)次按海洛因、甲基安非他命分屬毒品危害防制條例第2條第2
    項第1款、第2款所定之第一級毒品、第二級毒品，不得持有
    、販賣。核被告甲○○如犯罪事實一之(一)所為，係犯毒品危
    害防制第4條第1項、第2項之販賣第一級毒品罪、販賣第二
    級毒品罪、如犯罪事實一之(二)至一之(七)所為，均係犯毒品危
    害防制第4條第1項之販賣第一級毒品罪，如犯罪事實一之(八)
    所為，係犯毒品危害防制條例第4條第2項之販賣第二級毒品
    罪。被告於前述各罪販賣前分別持有海洛因、甲基安非他命
    之行為，其持有海洛因、甲基安非他命之低度行為應分別為
    販賣第一、二級毒品之高度行為所吸收，均不另論罪。被告
    就前揭犯罪事實一之(一)之犯行，係以一行為同時觸犯販賣第
    一、二級毒品罪，為想像競合犯，應依刑法第55條前段規定
    ，從一重依毒品危害防制條例第4條第1項之販賣第一級毒品
    罪處斷。
(三)查刑法於94年2月2日修正公佈，並自95年7月1日起生效施行
    ，修正後刑法刪除第56條之連續犯規定，而基於概括之犯意
    ，連續數販賣毒品之行為，於刑法修正刪除連續犯規定之前
    ，均依連續犯論以一罪，依該次刑法第56條修正理由之說明
    ，謂：「對繼續犯同一罪名之罪者，均適用連續犯之規定論
    處，不無鼓勵犯罪之嫌，亦使國家刑罰權之行使發生不合理
    之現象」、「基於連續犯原為數罪之本質及刑罰公平原則之
    考量，爰刪除有關連續犯之規定」等語，即係將本應各自獨
    立評價之數罪，回歸本來就應賦予複數法律效果之原貌。而
    所謂集合犯是指立法者所制定之犯罪構成要件中，本就預定
    有數個同種類之行為將反覆實行之犯罪而言，將各自實現犯
    罪構成要件之反覆多數行為，解釋為集合犯，而論以一罪。
    是以對於集合犯，必須從嚴解釋，以符合立法本旨。觀諸毒
    品危害防制條例所定之販賣毒品罪之構成要件文義，實無從
    認定立法者本即預定該犯罪之本質，必有數個同種類行為而
    反覆實行之集合犯行，故販賣毒品罪，難認係集合犯。因此
    ，就刑法修正施行後多次販賣毒品之犯行，採一罪一罰，始
    符合立法本旨(最高法院97年度臺上字第99號判決意旨參照)
    。本案依本院認定之事實，被告於如犯罪事實一之(一)至一之
    (七)所載之販賣第一級毒品海洛因、於如犯罪事實一之(八)所載
    之販賣第二級毒品甲基安非他命之行為，犯罪時間均係95年
    7月1日之後，係於刑法修正刪除連續犯規定之後所犯，歷次
    交易時間並非一致，每次行為在時間差距上可以分開，難認
    其主觀上出於一次決意，在刑法評價上亦各具獨立性，每次
    行為皆可獨立成罪，依社會通念，修法後應認為數罪之評價
    ，始符合刑罰公平原則。被告上揭分別販賣第一級毒品、販
    賣第二級毒品之犯行，均犯意各別，行為互異，應予分論併
    罰。
(四)又被告前於93年間因施用毒品案件經本院以93年度訴字第10
    75號判處有期徒刑11月、9月，應執行有期徒刑1年6月確定
    ；同年又因違反毒品危害防制條例、竊盜等案件，經本院分
    別以93年度訴字第2330號判處有期徒刑1年8月、1年2月，應
    執行有期徒刑2年8月確定、以93年度訴字第2649號判處有期
    徒刑1年2月、1年，應執行有期徒刑2年確定及以93年度易字
    第2530號判處有期徒刑8月確定，上開5罪經合併定應執行有
    期徒刑5年3月確定，嗣經依中華民國96年罪犯減刑條例減刑
    並合併定應執行有期徒刑3年6月確定，與上開應執行有期徒
    刑1年6月接續執行，於97年8月7日假釋交付保護管束，復因
    撤銷假釋，應入監執行殘刑1年1月又9日，現仍執行中，於
    本案並不構成累犯，公訴意旨認被告已於98年9月16日假釋
    期滿執行完畢，被告上揭所為應構成累犯云云，容有誤認，
    附此指明。
(五)再按修正後毒品危害防制條例第17條規定：「犯第4條至第8
    條、第10條或第11條之罪，供出毒品來源，因而查獲其他正
    犯或共犯者，減輕或免除其刑。犯第4條至第8條之罪於偵查
    及審判中均自白者，減輕其刑。」，其立法用意旨在鼓勵被
    告供出其所製造、運輸、販賣或持有之毒品來源，俾追究出
    該毒品之前手，以澈底清除毒品氾濫，故所謂「供出毒品來
    源」係指具體供出上游之毒品來源，以防止毒品之蔓延而言
    ；又所謂自白，乃犯罪嫌疑人或被告對自己犯罪事實之全部
    或一部為肯定之供述之謂，其供述之方式不以主動陳述犯罪
    事實之全部或一部為限，即使在偵查或審判中，於接受有偵
    查犯罪或審判職務之公務員就其涉及之犯罪事實訊問時，被
    動為承認該犯罪事實之意思表示者，亦不失為自白(最高法
    院97年度臺上字第2119號判決意旨參照)，且依此規定，被
    告於偵查中及審判中均自白者，方得減輕其刑，如僅審理中
    自白者，而於偵查中未自白者，亦不符合減輕其刑之要件。
    經查：
    1.被告及選任辯護人雖辯稱被告已供出本案販賣毒品海洛因
      、甲基安非他命之來源為乙○○、劉惠娟，應依修正後毒
      品危害防制條例第17條第1項規定減輕其刑云云。惟查，
      被告於本案販賣毒品犯行為警查獲後，於98年12月8日警
      詢時供稱其於98年8月中旬係向綽號「小明」之男子購買
      海洛因及甲基安非他命等語；另於99年1月21日警察借提
      訊問時供述其自98年11月間起向「劉惠娟」購買海洛因及
      甲基安非他命，於98年11月20日左右至同年25日被查獲止
      每日向乙○○購買海洛因等語，有被告98年12月8日、99
      年1月21日警詢筆錄在卷可稽(見臺中縣警察局中縣警刑大
      偵字第0980019422號卷第3頁、本院卷第42至45頁)，然依
      其於本院準備程序時供稱其不是向綽號「小明」之男子購
      買毒品，而是向劉惠娟、乙○○購買海洛因、甲基安非他
      命等語(見本院卷第34頁、第35頁背面)觀之，堪認被告供
      述之毒品來源為劉惠娟、乙○○2人。而劉惠娟所涉販賣
      毒品案件，前經臺灣臺中地方法院檢察署檢察官於98年11
      月30日以98年度偵字第23338、24543、26739號偵查終結
      提起公訴(現由本院另案審理中)，該案件與被告並無關聯
      ，又劉惠娟其餘偵查中之販賣毒品案件，亦非因被告甲○○之供述而查獲等情，分別有上開起訴書、劉惠娟之臺灣
      高等法院被告前案紀錄表、本院公務電話記錄各1份附卷
      可參(見本院卷第46至61頁、第70頁)；另乙○○所涉販賣
      毒品案件(臺灣臺中地方法院檢察署98年度偵字第7856號)
      ，係由警方經通訊監察後依案外人邱仁杰之指認供述而開
      始偵辦，復有乙○○之臺灣高等法院被告前案紀錄表、臺
      中縣警察局烏日分局偵查報告各1份存卷足憑(見本院卷第
      62至68)，亦非因被告之供述而查獲乙○○販賣毒品之犯
      行。況被告甲○○上揭所述向毒品上游劉惠娟、乙○○購
      買海洛因、甲基安非他命之時間分別於98年11月間，均係
      被告為犯本案販賣第一、二級罪之時間之後，其所供顯非
      本案販賣毒品之來源，自難依98年5月20日修正公佈後毒
      品危害防制條例第17條第1項規定減輕或免除其刑。
    2.被告對於犯罪事實一之(一)至一之(七)販賣第一級毒品海洛因
      、犯罪事實一之(八)販賣第二級毒品甲基安非他命之犯行，
      於偵查中及本院審理中均自白不諱，有被告之偵訊筆錄及
      本院審判筆錄在卷可稽(見偵字第192號卷第5至7頁、本院
      卷第34頁、第88頁)，符合修正後毒品危害防制條例第17
      條第2項之規定，自應就被告所犯上揭犯行，減輕其刑。
(六)復按刑之量定，為求個案裁判之妥當性，法律固賦予法院裁
    量權，但此項裁量權之行使，除應依刑法第57條規定，審酌
    行為人及其行為等一切情狀，為整體之評價，並應顧及比例
    原則與平等原則，使罪刑均衡，輕重得宜，以契合社會之法
    律感情。又刑法第59條規定犯罪之情狀可憫恕者，得酌量減
    輕其刑，其所謂「犯罪之情狀」，與同法第57條規定科刑時
    應審酌之一切情狀，並非有截然不同之領域，於裁判上酌減
    其刑時，應就犯罪一切情狀(包括第57條所列舉之10款事項)
    ，予以全盤考量，審酌其犯罪有無可憫恕之事由 (即有無特
    殊之原因與環境，在客觀上足以引起一般同情，以及宣告法
    定低度刑，是否猶嫌過重等等)，以為判斷(最高法院95年度
    臺上字第6157號判決意旨參照)。查販賣第一級毒品罪，其
    法定刑為死刑、無期徒刑，別無其他自由刑之規定，刑度可
    謂重大。然同為販賣第一級毒品之人，其原因動機不一，犯
    罪情節未必盡同，或有大盤毒梟者，亦有中、小盤之分，甚
    或僅止於吸毒者友儕間為求互通有無之有償轉讓者亦有之，
    其販賣行為所造成危害社會之程度自屬有異，法律科處此類
    犯罪，所設之法定最低本刑卻同為「死刑或無期徒刑；處無
    期徒刑者，得併科新臺幣一千萬元以下罰金」，不可謂不重
    。於此情形，倘依其情狀處以有期徒刑，即足以懲儆，並可
    達防衛社會之目的者，自非不可依客觀之犯行與主觀之惡性
    二者加以考量其情狀是否有可憫恕之處，適用刑法第59條之
    規定酌量減輕其刑，期使個案裁判之量刑，能斟酌至當，符
    合比例原則。被告就如犯罪事實一之(一)至一之(七)所載販賣第
    一級毒品海洛因之犯行，其販賣次數非多，且均小額交易，
    其販賣之數量及獲取之利益均非龐大，犯罪情節較諸販毒集
    團尚屬零星小額，且被告僅係單純販賣交易毒品，並無使用
    強暴、脅迫之不法手段，更無向購買毒品之人積極催討交易
    款項，以其情節而論，其惡性尚不如專以販賣第一級毒品維
    生之販毒集團重大，被告既非販賣毒品之大盤或中盤商，其
    販賣第一級毒品之行為對社會整體侵害之程度尚非鉅大，則
    被告所犯販賣第一級毒品罪，其最輕法定本刑為無期徒刑，
    本院就其客觀之犯行與主觀之惡性二者加以考量其犯罪情狀
    ，認在客觀上顯非不可憫恕，以其所犯之罪之最低法定刑為
    無期徒刑而言，縱使量處法定最低刑度之無期徒刑，仍嫌過
    重，難謂符合罪刑相當性及比例原則，更無從與大毒梟之惡
    行有所區隔，爰依刑法第59條之規定，就其販賣第一級毒品
    罪部分，均予以酌量減輕其刑度，並依法遞減輕之。又刑法
    第59條之酌量減輕其刑，必於犯罪之情狀，在客觀上足以引
    起一般同情，認為即予宣告法定最低度刑期，猶嫌過重者，
    始有其適用。被告販賣甲基安非他命之數量雖非甚鉅，與大
    盤販賣整批大量毒品者截然有別，且所得亦非甚多，惟被告
    所犯如犯罪事實一之(八)所載販賣第二級毒品罪，其最輕本刑
    為有期徒刑7年，尚難謂其有情輕法重情形，本院認並無適
    用刑法第59條規定之餘地，併此敘明。
(七)爰審酌毒品對社會秩序及國民健康危害至深且鉅，嚴重影響
    社會治安，製造、運輸、販賣等行為情節尤重，更應嚴加非
    難，所為實乃法所不容而懸為厲禁，被告明知毒品對人體健
    康戕害甚鉅，為牟取利益，無視國家杜絕毒品犯罪之禁令，
    多次販賣海洛因及甲基安非他命，肇生他人施用毒品之來源
    ，戕害國民身心健康，且有滋生其他犯罪之可能，對社會所
    生危害程度非輕，兼衡其等犯罪之目的、次數、販毒所得、
    品行、智識程度，於犯罪後坦認販賣第一、二級毒品犯行等
    一切情狀，分別量處如主文所示之刑，並定其之應執行之刑
    ，以示懲儆，並符罪刑相當原則。
(八)沒收部分：
    1.按毒品危害防制條例第19條第1項規定：犯第4條之罪者，
      其供犯罪所用或因犯罪所得之財物，均沒收之，如全部或
      一部不能沒收時，追徵其價額或以其財產抵償之。但該條
      項並無如同條例第18條第1項所定「不問屬於犯人與否，
      沒收之」之明文，自屬相對沒收主義之立法。是其應沒收
      之物，應以屬被告所有者為限。又該規定所稱「追徵其價
      額」者，係指所沒收之物為金錢以外之其他財物而無法沒
      收時，應追徵其價額，使其繳納與原物相當之價額。如所
      得財物為金錢而無法沒收時，始應「以其財產抵償之」(
      最高法院93年臺上第2743號、95年度臺上字第305號判決
      意旨參照)；且金錢為代替物，重在兌換價值，而不在原
      物，自難拘泥於沒收原物之理論，認沒收販賣毒品所得之
      金錢，以當場查獲扣押者為限，苟能證明其為販賣毒品所
      得之金錢，均應予以沒收 (最高法院92年度臺上字第5227
      號判決參照)。是販賣毒品所得之金錢，無論已否扣案，
      如仍屬存在，即應依法沒收。據此，被告販賣毒品海洛因
      、甲基安非他命之各次所得詳如犯罪事實一之(一)至一之(八)
      所載，上開販賣毒品所得之金額雖未扣案，然無證據證明
      已不存在，且既為被告因犯罪所得之財物，仍應依毒品危
      害防制條例第19條第1項之規定，於附表所示各該販賣海
      洛因、甲基安非他命犯行之各該主文項下諭知沒收，如全
      部或一部不能沒收時，依同條項之規定，應以其財產抵償
      之。
    2.又毒品危害防制條例第19條第1項規定犯第4條之罪者，其
      供犯罪所用或因犯罪所得之財物，均沒收之，如全部或一
      部不能沒收時，追徵其價額或以其財產抵償之，係刑法第
      38條第1項第2款、第3款沒收之特別規定(最高法院95年度
      臺上字第6482號判決意旨參照)。未扣案搭配門號0000000
      000號之行動電話1支，係被告所有用以與上揭證人等聯絡
      販賣毒品海洛因、甲基安非他命事宜之工具，業據被告陳
      明在卷(見本院卷第88頁)；另該門號之SIM卡1張 (按行動
      電話服務須以晶片卡即SIM卡為使用介面，因此電信公司
      於出租行動電話門號予消費者使用時，即同時附帶提供SI
      M 卡給消費者作為門號使用之介面，故電信公司接受消費
      者申辦門號並將該門號開通上線時，該SIM卡之所有權亦
      移轉於消費者，自不能認該SIM卡仍屬電信公司所有之物)
      ，係被告借用其哥哥名義申辦，亦經被告於本院審理時供
      明在卷(見本院卷第88頁)，堪認亦係被告所有且分別供其
      與上揭購買毒品之證人等聯絡販賣毒品海洛因、甲基安非
      他命事宜之物品，雖均未扣案，惟無證據證明已經滅失，
      自應依毒品危害條例第19第1項規定諭知沒收，如全部或
      一部不能沒收時，應追徵其價額，或以被告之財產抵償之
      。
四、依刑事訴訟法第299條第1項前段，毒品危害防制條例第4條
    第1項、第2項、第17條第2項、第19條第1項，刑法第11條、
    第55條前段、第59條、第51條第5款、第9款，判決如主文。
本案經檢察官丙○○到庭執行職務。
中    華    民    國    99    年    7     月    20    日
                  刑事第十七庭審判長法  官  陳玉聰
                                    法  官  洪挺梧
                                    法  官  簡芳潔
以上正本證明與原本無異。
如不服本判決應於收受送達後10日內向本院提出上訴書狀，並應
敘述具體理由；其未敘述上訴理由者，應於上訴期間屆滿後20日
內向本院補提理由書（均須按他造當事人之人數附繕本）「切勿
逕送上級法院」。
                                    書記官  呂苗澂
中    華    民    國    99    年    7     月    20    日
附表：
┌──┬───────────┬─────────┬──────────────────┐
│編號│販賣對像、時間、地點  │所犯法條          │罪刑及宣告刑                        │
│    │、方式及所得          │                  │                                    │                                  │
├──┼───────────┼─────────┼──────────────────┤
│ 1. │詳如犯罪事實欄一之(一)  │毒品危害防制條例第│甲○○販賣第一級毒品，處有期徒刑捌年│
│    │                      │4條第1項、第2項   │，未扣案之行動電話壹支(含SIM卡壹張，│
│    │                      │                  │搭配門號0000000000號)沒收 │
│    │                      │                  │，如全部或一部不能沒收時，追徵其價額│
│    │                      │                  │或以其財產抵償之；未扣案之販賣第一、│
│    │                      │                  │二級毒品所得財物新臺幣貳仟元沒收，如│
│    │                      │                  │全部或一部不能沒收時，以其財產抵償之│
│    │                      │                  │。                                  │
├──┼───────────┼─────────┼──────────────────┤
│ 2. │詳如犯罪事實欄一之(二)  │毒品危害防制條例第│甲○○販賣第一級毒品，處有期徒刑柒年│
│    │                      │4條第1項          │捌月，未扣案之行動電話壹支(含SIM卡壹│
│    │                      │                  │張，搭配門號0000000000號) │
│    │                      │                  │沒收，如全部或一部不能沒收時，追徵其│
│    │                      │                  │價額或以其財產抵償之；未扣案之販賣第│
│    │                      │                  │一級毒品所得財物新臺幣伍佰元沒收，如│
│    │                      │                  │全部或一部不能沒收時，以其財產抵償之│
│    │                      │                  │。                                  │
├──┼───────────┼─────────┼──────────────────┤
│ 3. │詳如犯罪事實欄一之(三)  │毒品危害防制條例第│甲○○販賣第一級毒品，處有期徒刑柒年│
│    │                      │4條第1項          │捌月，未扣案之行動電話壹支(含SIM卡壹│
│    │                      │                  │張，搭配門號0000000000號) │
│    │                      │                  │沒收，如全部或一部不能沒收時，追徵其│
│    │                      │                  │價額或以其財產抵償之；未扣案之販賣第│
│    │                      │                  │一級毒品所得財物新臺幣壹仟元沒收，如│
│    │                      │                  │全部或一部不能沒收時，以其財產抵償之│
│    │                      │                  │。                                  │
├──┼───────────┼─────────┼──────────────────┤
│ 4. │詳如犯罪事實欄一之(四)  │毒品危害防制條例第│甲○○販賣第一級毒品，處有期徒刑柒年│
│    │                      │4條第1項          │捌月，未扣案之行動電話壹支(含SIM卡壹│
│    │                      │                  │張，搭配門號0000000000號) │
│    │                      │                  │沒收，如全部或一部不能沒收時，追徵其│
│    │                      │                  │價額或以其財產抵償之；未扣案之販賣第│
│    │                      │                  │一級毒品所得財物新臺幣壹仟元沒收，如│
│    │                      │                  │全部或一部不能沒收時，以其財產抵償之│
│    │                      │                  │。                                  │
├──┼───────────┼─────────┼──────────────────┤
│ 5. │詳如犯罪事實欄一之(五)  │毒品危害防制條例第│甲○○販賣第一級毒品，處有期徒刑柒年│
│    │                      │4條第1項          │捌月，未扣案之行動電話壹支(含SIM卡壹│
│    │                      │                  │張，搭配門號0000000000號) │
│    │                      │                  │沒收，如全部或一部不能沒收時，追徵其│
│    │                      │                  │價額或以其財產抵償之；未扣案之販賣第│
│    │                      │                  │一級毒品所得財物新臺幣壹仟元沒收，如│
│    │                      │                  │全部或一部不能沒收時，以其財產抵償之│
│    │                      │                  │。                                  │
├──┼───────────┼─────────┼──────────────────┤
│ 6. │詳如犯罪事實欄一之(六)  │毒品危害防制條例第│甲○○販賣第一級毒品，處有期徒刑柒年│
│    │                      │4條第1項          │捌月，未扣案之行動電話壹支(含SIM卡壹│
│    │                      │                  │張，搭配門號0000000000號) │
│    │                      │                  │沒收，如全部或一部不能沒收時，追徵其│
│    │                      │                  │價額或以其財產抵償之；未扣案之販賣第│
│    │                      │                  │一級毒品所得財物新臺幣壹仟元沒收，如│
│    │                      │                  │全部或一部不能沒收時，以其財產抵償之│
│    │                      │                  │。                                  │
├──┼───────────┼─────────┼──────────────────┤
│ 7. │詳如犯罪事實欄一之(七)  │毒品危害防制條例第│甲○○販賣第一級毒品，處有期徒刑柒年│
│    │                      │4條第1項          │捌月，未扣案之行動電話壹支(含SIM卡壹│
│    │                      │                  │張，搭配門號0000000000號) │
│    │                      │                  │沒收，如全部或一部不能沒收時，追徵其│
│    │                      │                  │價額或以其財產抵償之；未扣案之販賣第│
│    │                      │                  │一級毒品所得財物新臺幣壹仟佰元沒收│
│    │                      │                  │，如全部或一部不能沒收時，以其財產抵│
│    │                      │                  │償之。                              │
├──┼───────────┼─────────┼──────────────────┤
│ 8. │詳如犯罪事實欄一之(八)  │毒品危害防制條例第│甲○○販賣第二級毒品，處有期徒刑年│
│    │                      │4條第2項          │拾月，未扣案之行動電話壹支(含SIM卡壹│
│    │                      │                  │張，搭配門號0000000000號) │
│    │                      │                  │沒收，如全部或一部不能沒收時，追徵其│
│    │                      │                  │價額或以其財產抵償之；未扣案之販賣第│
│    │                      │                  │二級毒品所得財物新臺幣壹仟元沒收，如│
│    │                      │                  │全部或一部不能沒收時，以其財產抵償之│
│    │                      │                  │。                                  │
└──┴───────────┴─────────┴──────────────────┘
附錄論罪科刑法條全文：
毒品危害防制條例第4條
製造、運輸、販賣第一級毒品者，處死刑或無期徒刑；處無期徒
刑者，得併科新臺幣2千萬元以下罰金。
製造、運輸、販賣第二級毒品者，處無期徒刑或7年以上有期徒
刑，得併科新臺幣1千萬元以下罰金。
製造、運輸、販賣第三級毒品者，處5年以上有期徒刑，得併科
新臺幣7百萬元以下罰金。
製造、運輸、販賣第四級毒品者，處3年以上10年以下有期徒刑
，得併科新臺幣3百萬元以下罰金。
製造、運輸、販賣專供製造或施用毒品之器具者，處1年以上7
年以下有期徒刑，得併科新臺幣1百萬元以下罰金。
前五項之未遂犯罰之。

司法院資訊處製作；財團法人民間司法改革基金會備份。
